【裁判字號】    95,交上訴,40
【裁判日期】    950814
【裁判案由】    業務過失致死等
【裁判全文】
臺灣高等法院高雄分院刑事判決        95年度交上訴字第40號
    上  訴  人
    即  被  告  庚○○
上列上訴人因業務過失致死等案件，不服臺灣屏東地方法院94年
度交訴字第137 號中華民國95年5 月22日第一審判決（起訴案號
：臺灣屏東地方法院檢察署94年度偵字第2542號），提起上訴，
本院判決如下：
    主  文
上訴駁回。
    事  實
一、庚○○以駕車載運貨物為業，為從事駕駛業務之人，於民國
    93年10月13日下午14時許，駕駛車牌號碼Z2-199號自用大貨
    車，沿屏東縣車城鄉○○村○○路由北往南方向行駛，旋行
    經該路段1 號即車城橋北端鳳盛預拌混凝土工廠前（省道台
    第26號線14.8公里處）之閃光黃燈號誌交岔路口前，正欲左
    轉彎之際，本應注意轉彎車應讓直行車先行之規定，且當時
    日間自然光、路面無缺陷，亦無障礙物，視距良好，依其智
    識、經驗，並無不能注意之情事，竟疏未注意，即貿然左轉
    ，不慎與沿中山路由南往北方向亦行駛至該路口，由葉榮利
    所騎乘搭載甲○○車號PXN-010 號之重型機車發生撞擊，致
    葉榮利受有頭部外傷左側硬腦膜下出血、左膝蓋骨開放性骨
    折、裂傷等傷害，甲○○則受有臉部多處裂傷、擦傷等傷害
    ，葉榮利經送醫後仍因傷重於93年10月23日上午9 時43分不
    治死亡（起訴書誤載為94年）。庚○○於肇事後，停留於現
    場，並在偵查犯罪之機關未發覺肇事者前，向據報前來處理
    之警員陳述其為車禍之肇事人，而自首接受裁判。
二、案經葉榮利之妻丙○○○、子女丁○○、乙○○、己○○、
    葉淑卿、戊○○及甲○○之法定代理人林松柏、戊○○告訴
    暨臺灣屏東地方法院檢察署檢察官相驗後自動檢舉偵查起訴
    。
    理  由
甲、程序方面：
    按被告以外之人（包括證人、鑑定人、告訴人、被害人及共
    同被告等）於審判外之陳述雖不符刑事訴訟法第159條之1至
    之4等4條之規定，而經當事人於審判程序同意作為證據，法
    院審酌該言詞陳述或書面陳述作成時之情況，認為適當者，
    亦得為證據；當事人、代理人或辯護人於法院調查證據時，
    知有刑事訴訟法第159條第1項不得為證據之情形，而未於言
    詞辯論終結前聲明異議者，視為有前項之同意，同法第159
    條之5定有明文。立法意旨在於傳聞證據未經當事人之反對
    詰問予以核實，原則上先予排除。惟若當事人已放棄反對詰
    問權，於審判程序中表明同意該等傳聞證據可作為證據；或
    於言詞辯論終結前未聲明異議，基於尊重當事人對傳聞證據
    之處分權，及證據資料愈豐富，愈有助於真實發見之理念，
    且強化言詞辯論主義，使訴訟程序得以順暢進行，上開傳聞
    證據亦均具有證據能力。本件被告、檢察官於本院表示對於
    本件卷內已存在之證據之證據能力不爭執（本院卷第23頁、
    第24頁），是本件證人於審判外之言詞及書面之陳述，仍具
    有證據能力。
乙、實體方面：
一、上揭事實，迭據上訴人即被告庚○○於警、偵訊、原審及本
    院審理時供承不諱，並有道路交通事故現場圖、道路交通事
    故調查報告表（一）（二）各1 份、現場照片數幀在卷可稽
    ；而被害人葉榮利因此事故受有頭部外傷左側硬腦膜下出血
    之傷害而於93年10月23日上午9 時43分不治死亡等情，亦經
    臺灣屏東地方法院檢察署檢察官督同法醫師相驗屬實，並製
    有相驗筆錄、相驗屍體證明書、驗斷書、相驗照片數幀、南
    門醫院診斷證明書、財團法人義大醫院診斷證明書各1 份在
    卷可憑，另被害人甲○○因此事故受有臉部多處裂傷、擦傷
    等傷害，亦有南門醫院93年10月13日診斷證明書1 紙附卷可
    佐。
二、按汽車行駛至交叉路口，轉彎車應讓直行車先行，道路交通
    安全規則第102 條第1 項第6 款定有明文；本案被告駕車時
    ，本應注意上開規定並確實遵守之，而當時日間自然光、路
    面無缺陷，亦無障礙物，視距良好等情，有前揭道路交通事
    故調查報告表（一）（二）及現場照片可證，並無不能注意
    之情形，竟疏未注意及之，致發生本件事故，其有過失至明
    。又被害人葉榮利因被告駕車肇事撞擊致死，甲○○亦係因
    被告駕車肇事而受傷，前揭死亡及傷害之結果，與被告之過
    失駕駛行為間，顯有相當因果關係，臺灣省高屏澎區車輛行
    車事故鑑定委員會暨臺灣省車輛行車事故覆議鑑定委員會均
    同此認定，此分別有94年7 月15日高屏澎鑑字第940451號鑑
    定意見書、94年10月7 日府覆議字第9410644 號覆議意見書
    各1 紙附卷，是本案事證明確，被告庚○○業務過失致死、
    過失致傷害犯行，堪以認定。
三、查被告庚○○係以駕車載運貨物為業，此據其供承在卷，係
    從事駕駛業務之人，其因執行駕駛業務過失致人於死、傷，
    核其所為係犯刑法第276 條第2 項之業務過失致死罪、第28
    4 條第2 項前段之業務過失傷害罪，被告以一過失行為，同
    時觸犯上開構成要件不同之二罪名，為想像競合犯，應從一
    重之刑法第276 條第2 項之業務過失致死罪論處。又被告肇
    事後，於警察機關尚未發覺犯罪人之前，主動以電話聯絡報
    警，留在現場等候，並向前來現場處理之警員坦承肇事，業
    據被告所供承（見93年度恆相字第99號卷93年10月13日警詢
    筆錄），並有屏東縣警察局恆春分局處理相驗案件初步調查
    報告暨報驗書、恆春分局中心來案各類案件紀錄表各1 紙附
    卷可稽，被告對未發覺之犯罪自首，並願接受裁判，符合自
    首之規定。按新修正刑法於95年7 月1 日施行後，刑法第62
    條前段有關自首之規定，已自修正前必減輕其刑，修正為得
    減輕其刑。惟按刑法第2 條第1 項之規定，行為後法律已有
    變更，比較新舊法之結果，仍以修正前之第62條前段規定，
    減輕其刑，較為有利於行為人。
四、原判決以被告庚○○罪證明確，因予適用刑法第276 條第2
    項、第284 條第2 項前段、第55條、第62條前段，罰金罰鍰
    提高標準條例第1 條前段之規定，並審酌被告為從事業務之
    人，其駕駛貨車，於上開交岔路口轉彎，竟未讓直行車先行
    ，以致發生本件車禍，造成一死一傷之慘劇，過失行為重大
    ，又迄未與被害人家屬達成民事上和解，然被害人葉榮利亦
    有酒後駕車、無照駕駛、行經閃光黃燈號交叉路口未減速接
    近、未注意車前狀況等過失因素，及被告犯後坦承犯行等一
    切情狀，量處有期徒刑10月。其認事用法，核無不合，量刑
    亦屬允當。被告上訴意旨，以原審量刑過重為由，指摘原判
    決不當，為無理由，應予駁回。
據上論斷，應依刑事訴訟法第368條，判決如主文。
本案經檢察官張其主到庭執行職務。
中    華    民    國    95    年    8     月    14    日
                  刑事第二庭    審判長法  官  林正雄
                                      法  官  陳啟造
                                      法  官  黃壽燕
以上正本證明與原本無異。
如不服本判決應於收受本判決後10日內向本院提出上訴書狀，其
未敘述上訴理由者，並得於提起上訴後10日內向本院補提理由書
狀（均須按他造當事人之人數附繕本）「切勿逕送上級法院」。
中    華    民    國    95    年    8     月    14    日
                                      書記官  王婉蓉
附錄本判決論罪科刑法條：
刑法第276條
  因過失致人於死者，處2 年以下有期徒刑、拘役或2,000 元以
  下罰金。
  從事業務之人，因業務上之過失犯前項之罪者，處5 年以下有
  期徒刑或拘役，得併科3,000元以下罰金。
刑法第284條
  因過失傷害人者，處6 月以下有期徒刑、拘役或500 元以下罰
  金，致重傷者，處1 年以下有期徒刑、拘役或500 元以下罰金
  。
  從事業務之人，因業務上之過失傷害人者，處1 年以下有期徒
  刑、拘役或1,000 元以下罰金，致重傷者，處3 年以下有期徒
  刑、拘役或2,000元以下罰金。


司法院資訊處製作；財團法人民間司法改革基金會備份。
